【裁判字號】    97,簡抗,29
【裁判日期】    971226
【裁判案由】    訴訟救助
【裁判全文】
臺灣板橋地方法院民事裁定              97年度簡抗字第29號
抗  告  人  甲○○
代  理  人  羅明文律師
相  對  人  乙○○
以上抗告人因與相對人間請求訴訟救助事件，抗告人對於民國97
年11月5 日本院板橋簡易庭所為之裁定（97年度板簡救字第16號
）提起抗告，本院裁定如下：
    主  文
抗告駁回。
抗告費用由抗告人負擔。
    理  由
一、原裁定意旨：抗告人未提出能即時調查之證據，以釋明其無
    資力支出訴訟費用之主張，且其名下96年度在臺灣銀行板橋
    分行尚有利息所得新台幣（下同）15萬5309元，換算原告在
    該銀行存款約有四、五百萬元，遂認抗告人顯非無資力支出
    訴訟費用，亦不符法律扶助法第62條所定無資力之要件，從
    而駁回其訴訟救助之聲請。
二、聲請及抗告意旨略以：抗告人業經財團法人法律扶助基金會
    板橋分會准予法律扶助，而抗告人於96年在臺灣銀行板橋分
    行利息所得雖有15萬5309元，實係因抗告人乃空軍中校退役
    ，得享有18% 優惠利率，然前開優惠存款120 萬5000元業於
    96年8 月23日中途解約，目前已無任何存款或利息，其確無
    資力支出訴訟費用，為此提起抗告，求為廢棄原裁定等語。
三、按經財團法人法律扶助基金會准予法律扶助之無資力者，其
    於訴訟程序中，向法院聲請訴訟救助時，應准予訴訟救助，
    但另有不符法律扶助事實之證明者，不在此限，法律扶助法
    第62條定有明文，是當事人雖經財團法人法律扶助基金會准
    予扶助，法院仍得就其訴訟救助之聲請是否符合法律規定之
    要件進行審查，並不當然受財團法人法律扶助基金會審查結
    果之拘束。次按，當事人無資力支出訴訟費用者，依民事訴
    訟法第107 條規定，法院固應依聲請准予救助，惟此項請求
    救助之事由，依同法第109 條第2項、第284條之規定，應提
    出能即時調查之證據以釋明之。又法院調查聲請人是否無資
    力支出訴訟費用，應專就聲請人提出之證據為之，如聲請人
    並未提出證據，或依其提出之證據，未能信其無資力支出訴
    訟費用之主張為真實，即應將其聲請駁回，並無派員調查之
    必要，最高法院26年度滬抗字第34號判例足資參照。
四、經查，抗告人固主張經財團法人法律扶助基金會審查合格，
    且其目前已無任何存款或利息，並提出存摺影本為證，惟上
    開存摺簿僅能證明抗告人於臺灣銀行板橋分行之存款情形，
    並不足以釋明其生活已陷於窘境，且缺乏經濟信用之無資力
    狀況。又其自陳96年8 月間將上開存款解約，然其提領120
    萬餘元存款之本金後，何以迄今1 年餘，即陷於無資力支出
    訴訟費用之窘境，是不當揮霍，亦或其他原因所致，未據抗
    告人釋明，其訴訟救助之聲請即礙難准許。從而，原裁定駁
    回抗告人訴訟救助之聲請，於法並無不合，抗告意旨指摘原
    裁定不當，求予廢棄，為無理由，應予駁回，爰裁定如主文
    。
中    華    民    國    97    年    12    月    26    日
                  民事第二庭    審判長法官    蕭胤瑮
                                      法官    程怡怡
                                      法官    陳財旺
以上正本係照原本作成。
本裁定不得抗告。
中    華    民    國    97    年    12    月    26    日
                                      書記官  孫國慧


司法院資訊處製作；財團法人民間司法改革基金會備份。
